【裁判字號】    98,交抗,444
【裁判日期】    980708
【裁判案由】    聲明異議
【裁判全文】
臺灣高等法院高雄分院刑事裁定         98年度交抗字第444號
抗  告  人  交通部公路總局高雄區監理所
代  表  人  乙○○
受處分人    甲○○
上列抗告人因違反道路交通管理處罰條例聲明異議案件，不服臺
灣高雄地方法院中華民國98年6 月10日裁定（98年度交聲字第12
47號），提起抗告，本院裁定如下：
    主  文
抗告駁回。
    理  由
一、本件抗告意旨略以：(一)按行政罰法第26條固規定：一行為同
    時觸犯刑事法律及違反行政法上義務規定者，依刑事法律處
    罰之。但其行為應處以其他種類行政罰或得沒入之物而未經
    法院宣告沒收者，亦得裁處之。前項行為如經不起訴處分或
    為無罪、免訴、不受理、不付審理之裁判確定者，得依違反
    行政法上義務規定裁處之。緩起訴係一種特殊的處遇措施，
    並非刑罰，上開規定並未將緩起訴列入，自不能將條文中之
    「不起訴處分」範圍擴及性質並不相同之緩起訴。(二)且緩起
    訴並非「有罪判決」，依95年7 月1 日施行之道路交通管理
    處罰條例第35條第8 項規定之「經裁判確定處以罰金」，所
    稱經罰金裁判確定者，當不包括緩起訴之情形。是受處分人
    既已經檢察官為緩起訴處分，即形同不起訴，自應有行政罰
    法第26條第2 項規定之適用。原裁定撤銷「原處分關於罰鍰
    逾新台幣（下同）貳萬玖仟伍佰元部分」而另為不罰之諭知
    ，自屬未當。爰提抗告請撤銷原裁定，另為適法之裁定。
二、經查：本件異議人甲○○確實因於96年2 月5 日21時27分許
    ，駕駛車牌號碼D5-9546 號自用小客車，行經高雄縣茄萣鄉
    ○○路與民有路口因酒後行車不穩，經警實施酒精濃度測試
    ，經呼氣測得其酒精值為0.95MG/L，並經警以異議人犯刑法
    第185 條之3 服用酒類致不能安全駕駛動力交通工具而駕駛
    罪嫌為由而移送臺灣高雄地方法院檢察署檢察官偵辦，嗣經
    臺灣高雄地方法院檢察署檢察官以異議人違反刑法第185 條
    之3 公共危險罪，以96偵字第5973號為緩起訴處分，緩起訴
    期間為2 年，並命應向高雄市觀護志工協會支付20,000元，
    且上開交通違規行為並經交通部公路總局高雄區監理所裁決
    處罰鍰49,500元整等事實為異議人所不爭執，且有異議人提
    出之交通部公路總局高雄區監理所高監營裁字第裁
    80-NO0000000號違反道路交通管理事件裁決書及臺灣高雄地
    方法院檢察署檢察官96年度偵字第5973號緩起訴處分書、郵
    政匯款申請書各1 份附於原審卷可參。又本件緩起訴已告確
    定，且緩起訴期間屆滿，未經撤銷原處分等情，亦有臺灣高
    等法院被告前案紀錄表在卷可證。
三、按觸犯刑事法律之犯罪行為，除得經檢察官之起訴，並由法
    院審理後，為有罪科刑、無罪、免訴、不受理、不付審理之
    裁判外，如檢察官認該行為所涉為死刑、無期徒刑或最輕本
    刑3 年以上有期徒刑以外之罪，於參酌刑法第57條所列事項
    及公共利益之維護，認以緩起訴為適當者，得定1 年以上3
    年以下之緩起訴期間為緩起訴處分，並同時命被告為一定之
    金錢給付，因該金錢給付係附隨於緩起訴處分之負擔，性質
    上雖非刑罰，惟就被告而言，仍不無被強制剝奪財產權之性
    質，仍屬其為犯罪所付出之代價，其於刑事訴訟程序中由檢
    察官命被告支付一定金額，乃剝奪其財產權之處罰，雖與刑
    法中罰金刑有異，無須經法院判決，應認仍屬被告犯罪，依
    刑事法律所為之處罰。而屬行政罰法第26條第1 項規定：「
    一行為同時觸犯刑事法律及違反行政法上義務規定者，依刑
    事法律處罰之」，所稱之「依刑事法律處罰之」。
四、本件抗告人違反道路交通管理處罰條例第35條第1 項第1 款
    之酒後駕車違規情節甚為明確。而本條所規定之裁處，除罰
    緩外，尚有吊扣駕照、移置保管車輛等處分，前者係對於過
    去違反義務行為處罰之秩序罰，後者則為對於預防將來再犯
    危險之管制罰；而對違規者科處行政秩序罰，與刑事制裁所
    欲達到保護交通安全之目的相同，是則處以較重之刑事制裁
    已足，無重複處罰之必要。從而，本諸前揭行政罰法第26條
    第1 項本文之意旨，本件對於性質相同之金錢裁罰，已經檢
    察官處以具有實質刑事處罰性質之緩起訴處分（並向高雄市
    觀護志工協會繳納一定金額），即不得無就同一違規事實再
    處以相同類型之行政秩序罰。原處分機關就此未予詳查，仍
    對異議人科處罰鍰49,500元，即有未恰。
五、惟異議人所支付之緩起訴處分金僅20,000元，參照上開處罰
    條例第35條第8 項、第92條第3 項規定意旨及違反道路交通
    管理事件統一裁罰基準表之裁罰標準，本件異議人經檢測其
    酒精濃度達每公升0.95毫克，有呼氣酒精濃度檢測表影本1
    紙附卷可佐，則依前揭道路交通管理事件統一裁罰基準表，
    其最低裁罰基準即為49,500元，故異議人尚須補繳不足部分
    之罰鍰29,500元【即49,500－20,000＝29,500】，始為適法
    ，原處分機關逕以異議人酒精濃度超過規定標準，對其裁處
    罰鍰超過29,500元部分，尚有未恰。
六、原審因而撤銷原處分其中罰鍰20,000元部分（即逾29,500元
    部分。至於原處分罰鍰29,500元部分仍由異議人繳交），另
    諭知「上開撤銷部分，不罰」，以資適法。至於原處分罰鍰
    29,500元部分，則認異議並無理由，而為駁回之諭知。經核
    原裁定並無違誤。抗告人仍執陳詞提起抗告，並無理由，應
    予駁回。
七、據上論結，應依道路交通案件處理辦法第26條，刑事訴訟法
    第412 條，裁定如主文。
中    華    民    國    98    年    7     月    8     日
                刑事第一庭  審判長法  官  郭雅美
                                  法  官  張意聰
                                  法  官  莊崑山
以上正本證明與原本無異。
本裁定不得再抗告。
中    華    民    國    98    年    7     月    8     日
                                  書記官  葉淑華


司法院資訊處製作；財團法人民間司法改革基金會備份。
